臺灣高雄地方法院刑事判決　　　　　　　　　　　　　九十一年度交訴字第六五號
　　公　訴　人　臺灣高雄地方法院檢察署檢察官
　　被　　　告　甲○○
右列被告因公共危險等案件，經檢察官提起公訴（九十一年度偵字第三二三二號），
本院判決如左：
    主  文
甲○○駕駛動力交通工具肇事，致人受傷而逃逸，處有期徒刑捌月。緩刑參年。
被訴過失傷害部分公訴不受理。
    事  實
一、甲○○考領有普通小型車駕駛執照，於民國九十一年一月四日中午十一時三十分
    許，駕駛其父所有車牌號碼ＲＫ─八０八九號自小客車，沿高雄市楠梓區○○○
    路由南往北方向駛往嘉義，途經該路與楠陽路口時，因發現開錯路而欲右轉至同
    向之機車專用道，本應注意汽車行駛時，應注意車前狀況，並隨時採取必要之安
    全措施，以避免危險之發生，且行駛至交岔路口，右轉彎時，應距交岔路口三十
    公尺前顯示方向燈或手勢，駛至路口後再行右轉，而依當時天候晴朗，柏油路面
    乾燥無缺陷，並無其他障礙物，視距良好，且依其智識、能力又無不能注意之情
    事，竟疏未注意，貿然右轉，適有乙○○騎乘車牌號碼ＧＬ三－九０八號機車，
    亦沿高楠公路機車道由南向北方向行駛，行駛至該路段，甲○○因閃避不及，致
    所駕駛自小客車車頭撞及乙○○所騎乘之機車，乙○○遭撞擊後即飛出落在分隔
    島上，受有頭部外傷合併右腦室出血及右頂葉硬膜下出血、左側胸部鈍傷、第六
    頸錐錐體骨骨折、多處擦傷等傷害（過失傷害部分業已撤回告訴），甲○○於肇
    事致人受傷後，竟未下車察看，並採取必要之救護措施，將乙○○送醫急救，反
    而駕車逃逸，嗣經在場目擊之路人記下甲○○所駕駛之車牌號碼後，報警處理，
    經警循線於當日下午四時許通知甲○○到案而查獲。
二、案經乙○○訴請及高雄市政府警察局楠梓分局報請臺灣高雄地方法院檢察署檢察
    官偵查起訴。
    理  由
壹、駕車肇事逃逸部分：
一、訊據被告甲○○對於在右揭時、地因駕駛自小客車，因疏未注意車前狀況，致撞
    及被害人乙○○，並使乙○○雲受有前開事實欄所示之傷害之事實，並不否認，
    惟辯稱：伊撞道時有馬上下車看他，因他骨折，在哀叫，伊不敢隨便搬動，當時
    有路人叫救護車，伊就想開回嘉義東石派出所報案云云。惟查：刑法第一百八十
    五條之四駕駛動力交通工具肇事，致人受傷而逃逸罪，只須汽車駕駛人於駕車肇
    事致人受傷，立即離開現場而未將被害人送醫救治，即可構成該罪。而被告於本
    件車禍發生後並未受傷，另依其所陳，其雖有下車觀看，惟並未採取任何必要之
    救護措施，僅係聽聞有路人叫救護車，隨即駕車離去，而其縱係欲前往嘉義東石
    派出所報案，惟被害人係在高雄市區受傷，則待其趕至嘉義東石派出所報案，亦
    已貽誤救護時機，況被告至嘉義後亦未為報案或備案，是其顯有將告訴人送醫立
    即救治之可能而不為，已足堪認定構成肇事逃逸之犯行，故被告所辯，即無足採
    ，此外，復有道路交通事故調查報告表、照片、診斷證明書在卷足憑，是本案罪
    證已臻明確，被告犯行堪以認定。
二、核被告所為，係犯刑法第一百八十五條之四駕駛動力交通工具肇事致人受傷而逃
    逸罪。又被告於當日上午十一時三十分許肇事後，依所陳雖曾駕車前往嘉義東石
    派出所，惟並未為備案或報案，僅就肇事車輛拍照（見本院九十一年五月十日審
    判筆錄），而本案事故係當日下午一時許由楠梓分局員警依車號查出所有人資料
    ，再循線發現被告係駕車者，請東石派出所轉告被告到案說明，業據證人賴金福
    即處理員警到庭證述屬實（見本院九十一年四月二十六日訊問筆錄），並有嘉義
    縣朴子分局九十一年四月二十三日嘉朴警三字第０九一０００二五二二號函足參
    ，是被告雖曾前往派出所拍照，但未留本人及肇事資料以接受裁判，係事後經警
    循線始知其資料，是不符合自首之要件，附此敘明。又刑法第一百八十五條之四
    肇事致人死傷逃逸罪，並不以被害人為無自救能力人為必要，且肇事致人死亡而
    逃逸之情形，無成立刑法第二百九十四條第一項遺棄罪餘地，兩相比較，刑法第
    一百八十五條之四肇事到致人死傷逃逸罪之構成要件，較同法第二百九十四條第
    一項遺棄罪為寬，且前者之法定刑度係參考後者而定，立法目的似有意將駕駛動
    力交通工具肇事致人受傷而逃逸行為之處罰，以前者之規定取代後者之意，且就
    肇事致人死亡而逃逸者，亦依該罪科以刑責，俾促使駕駛人於肇事後能對被害人
    即時救護，以減少死傷。則在駕駛動力交通工具肇事，致人受傷，使陷於無自救
    能力而逃逸之情形，該刑法第一百八十五條之四乃為同法第二百九十四條第一項
    之特別規定，而應優先適用（最高法院八十八年台上字第七三九六號判決意旨參
照）。故本件被告甲○○於肇事致被害人乙○○受傷後，復加以逃逸之行為，依
    法條競合關係，應優先適第一百八十五條之四之肇事致人傷而逃逸罪，公訴人認
    被告所為係犯刑法第一百八十五條之四之肇事逃逸罪與刑法第二百九十四條遺棄
    罪之想像競合犯，容有未洽。爰審酌被告於肇事後竟枉顧告訴人之生命安全逕行
    離去，惟念及其犯後態度尚可，且亦獲得被害人之諒解，而與被害人達成民事上
    之和解，有和解書可憑及本件交通事故之過失程度、對被害人所生損害等一切情
    狀，量處如主文所示之刑，以示懲儆。再查被告甲○○未曾受有期徒刑以上刑之
    宣告，有臺灣高等法院被告全國前案記錄表附卷可按，因一時失慮，偶罹刑典，
    事後深具悔意，並已獲得被害人原諒，經此刑之宣告後，應知警惕，當無再犯之
    虞，是所宣告之刑，本院認以暫不執行為適當，爰併諭知緩刑三年，以勵自新。
貳、被訴過失傷害部分：
一、公訴意旨另以：被告甲○○於九十一年一月四日中午十一時三十分許，駕駛其父
    所有車牌號碼ＲＫ─八０八九號自小客車，沿高雄市楠梓區○○○路由南往北方
    向駛往嘉義，途經該路與楠陽路口時，因發現開錯路而欲右轉至同向之機車專用
    道，本應注意汽車行駛時，應注意車前狀況，並隨時採取必要之安全措施，以避
    免危險之發生，且行駛至交岔路口，右轉彎時，應距交岔路口三十公尺前顯示方
    向燈或手勢，駛至路口後再行右轉，而依當時天候晴朗，柏油路面乾燥無缺陷，
    並無其他障礙物，視距良好，且依其智識、能力又無不能注意之情事，竟疏未注
    意，貿然右轉，適有乙○○騎乘車牌號碼ＧＬ三－九０八號機車，亦沿高楠公路
    機車道由南向北方向行駛，行駛至該路段，甲○○因閃避不及，致所駕駛自小客
    車車頭撞及乙○○所騎乘之機車，乙○○遭撞擊後即飛出落在分隔島上，受有頭
    部外傷合併右腦室出血及右頂葉硬膜下出血、左側胸部鈍傷、第六頸錐錐體骨骨
    折、多處擦傷等傷害，因認被告甲○○另涉有刑法第二百八十四條第一項前段過
    失傷害罪嫌。
二、按告訴乃論之罪，告訴人於第一審辯論終結前得撤回其告訴，又告訴乃論之罪，
    其告訴經撤回者，應諭知不受理之判決，刑事訴訟法第二百三十八條第一項、第
    三百零三條第三款分別定有明文。
三、本件公訴人認被告涉有右揭過失傷害罪，依同法第二百八十七條之規定，須告訴
    乃論，茲據告訴人乙○○於本院審理時以言詞表示撤回其告訴，依前揭刑事訴訟
    法之規定，自應諭知不受理之判決，爰判決如主文第二項所示。
參、據上論斷，應依刑事訴訟法第二百九十九條第一項前段、第三百零三條第三款、
    刑法第一百八十五條之四、第七十四條第一款，判決如主文。
中      華      民      國      九十一    年      五    月    二十四    日
                                  臺灣高雄地方法院交通法庭
                                      法  官  楊  國  祥
右正本證明與原本無異。
如不服本判決，應於判決送達後十日內，向本院提出上訴狀。
                                      書記官  陳  怡  真
中    華    民    國    九十一    年       五      月      二十四      日
附錄論罪法條
中華民國刑法第一百八十五條之四
駕駛動力交通工具肇事，致人死傷而逃逸者，處六月以上五年以下有期徒
刑。
